【裁判字號】    89,易,2442
【裁判日期】    891208
【裁判案由】    傷害
【裁判全文】
臺灣臺南地方法院刑事判決                        八十九年度易字第二四四二號
    公  訴  人  臺灣臺南地方法院檢察署檢察官
    被      告  乙○○
右列被告因傷害案件，經檢察官提起公訴（八十九年度偵字第六四一二號），本院判
決如左：
    主  文
乙○○無罪。
    理  由
一、公訴意旨略以：被告乙○○基於傷害人體之犯意，並和其不詳姓名年籍之友人基
    於共同犯意之聯絡，於民國八十九年四月二日二十二時許，在臺南市○○區○○
    路一段二百八十八巷一百三十一號前，由該不詳姓名年籍友人騎乘不詳車牌號碼
    之機車，被告坐於後座，持其所有長度約六十公分，客觀上足以對人之生命、身
    體、安全構成威脅並具有危險性之西瓜刀，自泰國籍勞工ＮＯＳＡＬＥ  ＴＡＷ
    ａＮＤＡＥＮＧ（譯名：塔旺冷）之背後砍殺其左手臂一刀，致其受有左肘後切
    割傷等傷害。後被告和其友人又騎車繞回現場欲砍殺第二刀時，幸塔旺冷躲避得
    宜並未受傷。隨後被告及其友人即攜刀揚長離去，因認被告涉有共同傷害罪嫌等
    語。
二、按犯罪事實應依證據認定之，無證據不得推定其犯罪事實；又不能證明被告犯罪
    者，即應諭知無罪之判決，刑事訴訟法第一百五十四條、第三百零一條第一項分
    別定有明文。又告訴人之告訴，係以使被告受刑事訴追為目的，是其陳述是否與
    事實相符，仍應調查其他證據以資審認，最高法院五十二年度臺上字第一三○○
    號著有判例。
三、本件公訴人認被告乙○○涉有共同傷害罪嫌，無非以上揭事實，業據告訴人即被
    害人塔旺冷指證明確，且被告於案發當日確留小平頭，沒有瀏海，也沒有分線，
    與告訴人形容之特徵大致相符，復有驗傷診斷書等資為依據。
四、訊據被告乙○○堅決否認有右揭犯行，辯稱：同年四月一日晚間至二日下午在位
    於臺南市○○區○○街七百十四號之神壇幫忙跳八家將，二日晚間在臺南市○○
    ○街二十三號之新家整理東西，沒有外出，而當天也未和飆車族在一起。且伊身
    高一百七十二公分，當時頭髮是長的，因為尚未收到兵單，後來在四月十五日收
    到兵單，就去剪頭髮，伊到警局時已是短頭髮。至於證人黃天勝是雇用伊去跳八
    家將的人，當天他看到時，伊已把頭髮綁起來成一撮，所以他才會說伊是短髮。
    而伊到地檢署應訊時，故意戴著眼鏡，告訴人還一再說是伊，可見他指證不實等
    語。
五、經查：本件告訴人塔旺冷於右揭時地遭一騎乘不詳車牌號碼之機車之人後座所搭
    載之人，持長度約有六十公分之西瓜刀砍傷其左手臂一刀，致其受有左肘後切割
    傷等傷害等情，固據告訴人於警、偵訊及本院審理時指述在卷，並有財團法人奇
    美醫院診斷證明書一份在卷足稽，然此僅能證明告訴人確於右揭時地遭人砍傷之
    事實至明。而本件案發當時，告訴人係先喝了二瓶易開罐的啤酒，之後出來，到
    統一超商買底片，逗留了約一個小時，騎了約三十分鐘後就抵達案發地點而發生
    本案，當時飆車族係從後面拿刀砍告訴人，路邊有一家賣飯的店，店有開，路上
    也有路燈，對方第一次砍時，告訴人沒有看到正面，然後他們就騎過去約五、六
    公尺處停下，因為當天告訴人喝酒，覺得頭暈暈的，發現對方好像要回頭朝著告
    訴人要砍第二刀，所以告訴人就趕快跑了，中間大約有一分鐘的時間，然後對方
    也有追，因為賣飯的店裡面的人要出來幫告訴人，飆車族發現就跑了，而當時他
    們回頭要砍第二刀時，告訴人有看到他的正面，他們沒有戴安全帽，告訴人也有
    看到後座的人正面，因為當時他也有把頭探出來，告訴人被砍第一刀的地點是離
    那家賣飯的店約一百公尺，對方回頭的地方有路燈等情，業據告訴人於本院審理
    時陳稱在卷，足見案發當時是距告訴人喝了二瓶啤酒後之一個半至二個小時之間
    ，且是夜晚十點多時。而告訴人於案發後，於八十九四月十九日至警局接受訊問
    時，係陳稱：為傷害行為之人是一名男子，瘦，身高約一百五十五公分等語，當
    時告訴人並未提及為傷害行為之人是蓄短髮或留長髮一節，後於八十九年四月二
    十七日經警將本案移送至臺南市警察局第三分局刑事組時，告訴人亦未言及此情
    ，僅於警察訊問時陳稱：乙○○即是傷害伊之人等語，有警訊筆錄二份存卷足參
    。嗣經警將本案移送臺南地方法院檢察署，經檢察官於八十九年六月十六日偵訊
    時，告訴人方陳稱：（問：是何人砍你？）（答：）是臺灣人，伊不認識，那人
    如同照片上的樣子，是短髮，小平頭等語，及於八十九年七月二十八日偵訊時陳
    述稱：瘦瘦的，理平頭，身高約一百五十五公分，他雖然沒站起來，但伊想應該
    是這個高度，年約二十至二十五歲等語，是以告訴人於警察初訊時是否已主動言
    及為傷害犯行之人之特徵確是蓄小平頭，而非迄警察提示被告照片供指認後方提
    及此特徵，已非無疑。而於案發當日和被告同居一處之證人歐怡君於偵訊時係證
    稱：被告當時是留中分西裝頭，前後都不到耳朵等語，及與被告自案發前一日起
    迄案發當日下午四時三十分許均同在一起跳八家將之證人邱賢銘則於警訊時證稱
    ：被告當時是留長髮，中分頭等語，又雇用被告跳八家將之證人黃天勝則於警、
    偵訊時陳稱：被告當時小平頭，沒有瀏海，也沒有分線等語，是被告於案發時之
    髮型是否果是平頭，已非無斟酌之餘地。再者，告訴人於警局為警初次訊問時，
    曾主動陳稱：為傷害犯行之人身高大約一百五十五公分等語，迄至偵訊時其仍供
    述此語，然經檢察官令其入指認室指認後，告訴人卻陳稱：（問：被告身高比你
    所言較高，有何意見？）（答：）伊身高有一百六十六公分，伊覺得砍伊的人坐
    著比伊矮，所以伊認為他只有一百五十五公分。砍伊的人真的是被告等語在卷，
    是告訴人對為傷害犯行之人之身高之描述已顯與身高約一百七十公分之被告不同
    。末查，本件案發後，該為傷害犯行之人即已揚長而去，所騎乘之車輛亦無車號
    ，嗣因被告涉及另一樁傷害案件，承辦本件之警員方提訊被告供告訴人指認，一
    開始警員亦僅是單獨提示被告之口卡片供告訴人指認，告訴人指認即是被告後，
    再將告訴人帶至被告前當面指認等情，業據證人即查獲警員甲○○於本院審理時
    結證屬實，而本件案發當時，對告訴人為傷害犯行之人，是先從背部砍殺告訴人
    ，後騎至前方五、六公尺處，再回頭停一下，欲再砍殺第二刀時，告訴人即跑掉
    ，此種情況有一分鐘等情，為告訴人陳述在卷，已如前述，是以告訴人與對其為
    傷害犯行之人係在約五、六公尺之距離下對峙不到一分鐘，則在該人是坐於機車
    後座，告訴人甫遭砍傷，又係在之前一個半小時至二個小時喝了二罐啤酒，是以
    頭暈暈的情況下，告訴人是否果能認清與其非為同國籍之行為人面貌、長相、特
    徵等，已非無疑。況且告訴人於警局受訊問時，當時警員並非提示多人之口卡片
    供告訴人指認，再由告訴人自其中挑出被告，而僅是提供被告一人之口卡片供指
    認，且告訴人於警局初訊時並未主動提及為傷害犯行之人是具蓄平頭之特徵之情
    況下，告訴人是否因先入為主之影響，是以指認被告即為傷害犯行之人，已非無
    斟酌之餘地。本件被告並非當場遭查獲，且除告訴人前開有瑕疵之指認外，亦未
    自其處查獲任何與本件有關之具體證據供參酌，自難僅以被告涉有其他傷害案件
    即遽為被告確為上揭犯行之認定至明。據上所陳，本件依調查所得證據尚不足以
    證明被告確為上揭犯行，此外復查無其他積極證據足資證明被告有右述犯行，揆
    諸首開說明，本件犯罪尚屬不能證明，應為被告無罪之諭知。
據上論斷，應依刑事訴訟法第三百零一條第一項，判決如主文。
中      華      民      國      八十九      年      十二    月    八    日
                          臺灣臺南地方法院刑事第四庭
      法      官  楊  惠  芬
右正本證明與原本無異。
如不服本判決應於送達後十日內向本院提出上訴狀。
                              法院書記官  陳  俊  元
中      華      民      國      八十九      年      十二    月   十一   日


司法院資訊處製作；財團法人民間司法改革基金會備份。
